臺灣高等法院臺南分院刑事判決　　　　　　　　九十三年度上訴字第八八一號　Ａ
　　　上　訴　人
　　　即　被　告　甲　○　○
　　　指定辯護人　本院公設辯護人　己　○　○
右上訴人因強盜案件，不服臺灣嘉義地方法院九十三年度訴字第一六七號中華民國九
十三年八月二十四日第一審判決（起訴案號：臺灣嘉義地方法院檢察署九十三年度偵
字第二一六六號），提起上訴，本院判決如左：
      主      文
上訴駁回。
      事      實
一、甲○○與沈慶輝（另案審理）共同意圖為自己不法所有，於民國（下同）九十三
    年四月六日上午十一時十分許，駕駛三輪車至嘉義縣太保市○○段管事厝地號五
    十一號之水田，一起徒手竊取丁○○所有之柴油引擎抽水機壹部，於抬動該抽水
    機時，欲將之移動搬往三輪車之際，為乙○○○發覺大喊抓賊，甲○○、沈慶輝
    見狀遂放下抽水機逃逸，適遭前往抓賊之詹豐賓阻止，詎甲○○為脫免逮捕，竟
    至二十多公尺處，持其所有原停放在三輪車上之長一百二十七公分、直徑二公分
    、中空之鐵管壹支追打詹豐賓，而對詹豐賓實施強暴行為，詹豐賓稍退，甲○○
    立即駕駛三輪車附載沈慶輝逃去，又遭戊○○騎乘車牌號碼ＬＺＸ－二九三號機
    車阻擋，甲○○乃以該三輪車衝撞戊○○之機車，以此方式對戊○○施強暴行為
    ，戊○○見狀跳車避開，之後該三輪車失控再度撞擊丙○○所騎乘車牌號碼ＬＹ
    Ｊ－九六三號機車，甲○○所駕駛之三輪車亦跌落路旁水溝內。甲○○即遭詹豐
    賓持前揭掉落之鐵管毆擊頭部及手部數下，而後大批民眾趕來，甲○○乃放棄抵
    抗並被逮捕。
二、案經丁○○訴由嘉義縣警察局水上分局報請臺灣嘉義地方法院檢察署檢察官偵查
    起訴。
      理      由
一、右揭事實業據被告甲○○於原審審理中坦承不諱，核與被害人丁○○指訴相符，
    復經證人詹豐賓於原審審理中、證人丙○○、戊○○於偵查中均證述詳明，並有
    照片二十五幀附卷及鐵管壹支扣案可佐。被告於本院審理時，否認犯罪，辯稱：
    「我沒有竊盜抽水機行為，也沒有打人，我拿鐵條只是要嚇唬他們而已」等語，
    然查，被告於上開時地，與沈慶輝偷取抽水機情形，已經原審於九十三年七月十
    四日勘驗現場屬實，有勘驗筆錄在卷可證。且被告於原審表示認罪，並同意檢察
    官求刑二年十月（見原審卷一二七頁），被告所辯，純屬畏罪卸責之詞，要不足
    取。本件事證明確，被告犯行可資認定。
二、按刑法第三百二十一條第一項第三款之攜帶「兇器」竊盜罪，係以行為人攜帶兇
    器竊盜為其加重條件，此所謂兇器，其種類並無限制，凡客觀上足對人之生命、
    身體、安全構成威脅，具有危險性之兇器均屬之，且祇須行竊時攜帶此種具有危
    險性之兇器為已足（七十九年台上字第五二五三號判例參照）。本件被告所持之
    鐵管一支，於行竊時，係放在其三輪車上，並未攜帶該兇器竊盜，被告行為，尚
    與攜帶「兇器」竊盜罪之要件不符，附此敘明。
三、又被告甲○○與沈慶輝雖共同抬動該抽水機，僅移動即被發覺而放下逃逸，尚未
    搬上其所有之三輪車，與一般觀念中之實力支配原則仍有間距，公訴人於原審審
    理中變更法條認尚屬竊盜未遂為可採取。又按刑法之準強盜罪，係以竊盜或搶奪
    為前提，其竊盜或搶奪既遂者，即以準強盜既遂論，如竊盜或搶奪未遂者，即以
    準強盜未遂論（六十八年台上字第二七七二號判例參照）。
四、被告甲○○雖與沈慶輝共同著手竊取告訴人丁○○所有之抽水機未遂，則其為脫
    免逮捕而當場施以強暴之行為，核其所為，係犯刑法第三百二十九條準強盜未遂
    罪，應依同法第三百二十八條第四項、第一項規定論處，並依刑法第二十六條前
    段規定減輕其刑。又被告甲○○與沈慶輝二人就共同竊盜未遂犯行，彼此間互有
    犯意聯絡及行為分擔，為共同正犯。惟被告甲○○就準強盜部分，係其一人另行
    起意為脫免逮捕而對詹豐賓、戊○○、丙○○等施強暴，為一行為觸犯數罪名，
    屬想像競合，應依刑法第五十五條規定從一重處斷。
五、原審以被告罪證明確，適用刑法第三百二十九條、第三百二十八條第四項、第一
    項、第二十六條前段、第三十八條第一項第二款之規定，並審酌被告犯罪之動機
    、目的、方法、對被害人造成之損害、所得之利益及其犯後己與被害人詹豐賓、
    戊○○、丙○○達成民事和解，並坦認犯行等情狀，量處有期徒刑貳年拾月，至
    扣案鐵管壹支為被告甲○○所有供犯罪所用之物，應依法沒收之。本院經核原審
    認事用法俱無不合，量刑亦稱妥適，被告上訴意旨否認犯罪，檢察官認為被告已
    竊盜既遂云云，乃就原判決已詳細說明之論據，任意指摘為不當，並無可取，為
    無理由，應予駁回被告之上訴。
據上論結，應依刑事訴訟法第三百六十八條，判決如主文。
本案經檢察官邱克斌到庭執行職務。
中    華    民    國      九十三      年      十二      月      三十    日
                                  臺灣高等法院臺南分院刑事第二庭
                                      審判長法官  葉    居    正
                法官  莊    俊    華
                                            法官  林    勝    木
右正本證明與原本無異。
如不服本判決，應於判決送達後十日內向本院提出上訴狀，其未敘述理由者並應於提
出上訴狀後十日內向本院補提理由書（應附繕本)。
                                      法院書記官  吳    秋    賢
中    華    民    國      九十三      年      十二      月      三十    日
附錄法條：
刑法第三百二十八條：(普通強盜罪)
意圖為自己或第三人不法之所有，以強暴、脅迫、藥劑、催眠術或他法，至使不能抗
拒，而取他人之物或使其交付者，為強盜罪，處五年以上有期徒刑。
以前項方法得財產上不法之利益或使第三人得之者，亦同。
犯強盜罪因而致人於死者，處死刑。無期徒刑或十年以上有期徒刑；致重傷者，處無
期徒刑或七年以上有期徒刑。
第一項及第二項之未遂犯罰之。
預備犯強盜罪者，處一年以下有期徒刑、拘役或三千元以下罰金。
刑法第三百二十九條：(準強盜罪)
竊盜或搶奪，因防護贓物、脫免逮捕或湮滅罪證，而當場施以強暴脅迫者，以強盜論
。
